【裁判字號】    92,易緝,119
【裁判日期】    920410
【裁判案由】    違反台灣地區與大陸地區人民關係條例等
【裁判全文】
臺灣臺中地方法院刑事判決                        九十二年度易緝字第一一九號
    公  訴  人  臺灣臺中地方法院檢察署檢察官
    被      告  甲○○
右列被告因違反臺灣地區與大陸地區人民關係條例等案件，經檢察官提起公訴（九十
一年度偵字第七二六一號），本院判決如左：
    主  文
甲○○違反不得僱用大陸地區人民在臺灣地區從事未經許可之工作之規定，處罰金新
臺幣伍萬元，如易服勞役，以新臺幣玖佰元（即銀元參佰元）折算壹日。
    事  實
一、甲○○明知高仁財是大陸地區人民，竟未經許可，即自民國九十年八、九月間某
    日起（檢察官誤認為八十二年間起），僱用高仁財在甲○○所承攬位於臺中市○
    ○路等處之工地，從事板模工作，約定每日薪資為新臺幣（下同）二千元。嗣至
    九十一年三月十七日下午一時四十五分許，為警在臺中市市○路○○○路口查悉
    高仁財係以偷渡方式進入臺灣地區，經高仁財供出受僱於甲○○之事實，而查悉
    上情。
二、案經臺中市警察局第二分局報告臺灣臺中地方法院檢察署檢察官偵查起訴。
    理  由
一、訊據被告甲○○固坦承有僱用高仁財在其所承攬之工地從事板模工作，每日薪資
    為二千元之事實，惟矢口否認有何違反臺灣地區與大陸地區人民關係條例犯行，
    辯稱：伊雖曾於八十八年九月間僱用高仁財三天、九十年七月間僱用高仁財一天
    半及九十一年四月間僱用高仁財三天，但因高仁財說臺語，且伊只是僱用高仁財
    當臨時工，故未向高仁財索取身分證查看，伊並不知高仁財是大陸地區人民云云
    。惟查，高仁財係在九十一年三月十七日為警查獲前約半年，即九十年八、九月
    間某日起，即受僱於被告，從事板模工作，直至為警查獲才告終止，業經高仁財
    於偵查中及福建金門地方法院法官於九十一年九月十九日訊問時證陳甚明。又高
    仁財直至九十一年九月十九日福建金門地方法院法官訊問時，仍只會說一點點臺
    語，且經福建金門地方法院法官，請高仁財當庭以臺語陳述偷渡來臺過程，高仁
    財並無以臺語陳述之能力，亦有九十一年九月十九日福建金門地方法院訊問筆錄
    一份在卷可稽。參以，高仁財在上開時地為警查獲前，既均受僱於被告，且本案
    係高仁財先為警查獲偷渡來臺犯行後，始為警循線查悉，則高仁財當無捏詞為不
    利於被告陳述之必要。準此，被告辯稱：高仁財是說臺語，且伊只是僱用高仁財
    當臨時工，故未向高仁財索身分證云云，即難採信。且查，大陸地區人民之口音
    、言語及生活習慣等情形，均與臺灣地區人民明顯不同，並非不易判斷，參以高
    仁財於偵查中證稱：因伊臺語說的不好，被告有懷疑伊是大陸人，但伊並未拿身
    分證予被告看等語；及高仁財受被告僱用時間，長達半年，並非臨時工，已如前
    述，且被告未曾要求高仁財拿出身分證，亦經被告於警詢及審理中供承在卷，核
    與高仁財所證情節相符，則衡諸常情，雇主對長期僱用之員工應會要求提出身分
    資料，俾就其所僱用員工之各項薪資與勞務所得，製作相關扣繳憑單，以供申報
    稅務之用，而被告僱用高仁財時間，既長達半年之久，其竟未曾要求高仁財提出
    身分證等資料，以供報稅之用等情，益徵被告對於高仁財係大陸地區人民乙節，
    顯係知之甚明，被告辯稱：不知高仁財是大陸地區人民云云，顯係卸責之詞，尚
    難採信。綜上所述，本案事證明確，被告犯行堪以認定。
二、核被告甲○○所為，係違反臺灣地區與大陸地區人民關係條例第十五條第四款僱
    用大陸地區人民在臺灣地區從事未經許可之工作之規定，應依同法第八十三條第
    一項規定論處。爰審酌被告犯罪之動機、目的、手段、其品行及智識程度、犯罪
    所生之危害及其犯罪後，猶飾詞圖卸刑責，態度不佳等一切情狀，量處如主文所
    示之刑，並諭知易服勞役之折算標準。再高仁財開始受僱於被告之時間為九十一
    年三月十七日為警查獲前約半年，即九十年八、九月間某日，已經高仁財於偵審
    中證陳甚明，檢察官誤認被告係自八十二年間，即開始僱用高仁財，尚有未合，
    且因被告此部分犯嫌，與上開有罪部分具有實質上一罪關係，爰不就被告此部分
    罪嫌，另為無罪之諭知，附此敘明。
三、
（一）公訴意旨另略以：被告甲○○明知高仁財係以偷渡方式來臺，為觸犯國家安全
      法之犯人，竟仍提供膳宿予高仁財，予以非法藏匿，因認被告尚涉有刑法第一
      百六十四條第一項之藏匿人犯罪嫌云云。
（二）按犯罪事實，應依證據認定之，無證據不得推定其犯罪事實。又不能證明被告
      犯罪者，應為無罪之諭知，刑事訴訟法第一百五十四條、第三百零一條第一項
      分別定有明文。再認定不利於被告之事實，須依積極證據，苟積極證據不足為
      不利於被告事實之認定時，即應為有利於被告之認定，更不必有何有利之證據
      。另刑事訴訟法上所謂認定犯罪事實之證據，係指足以認定被告確有犯罪行為
      之積極證據而言，該項證據自須適合於被告犯罪事實之認定，始得採為斷罪資
      料，最高法院三十年度上字第八一六號、二十九年度上字第三一０五號分別著
      有判例可資參照。本件公訴人認被告犯有上開藏匿人犯罪嫌，係以高仁財係偷
      渡來臺之犯人，及被告有僱用高仁財之事實為其論據。訊據被告堅決否認有何
      藏匿人犯罪行，辯稱：伊並不知高仁財係偷渡來臺之犯人等語。經查，高仁財
      原係大陸漁工，於七十九年九月間，因颱風來襲，而進入基隆八斗子漁港，其
      進入漁港後，即偷跑上岸，進入臺灣地區，固經高仁財於警詢中供陳明甚明。
      惟高仁財於警詢及偵審中，均未證稱被告知悉其係以偷渡方式來臺，有其警詢
      及偵審筆錄在卷可按。且被告於警詢及審理中亦始終供稱：不知高仁財係以偷
      渡方式來臺等語。經查，復無其他積極證據，足認被告確有右揭藏匿人犯罪行
      ，揆諸首開說明，既不能證明被告此部分犯罪，本應就被告此部分罪嫌，判決
      無罪，惟因檢察官認被告此部分犯嫌，與右開有罪部分，具有牽連犯之裁判上
      一罪關係，爰不就被告此部分罪嫌，另為無罪之諭知，併此指明。
據上論斷，應依刑事訴訟法第二百九十九條第一項前段，臺灣地區與大陸地區人民關
係條例第八十三條第一項，刑法第十一條前段、第四十二條第二項，罰金罰鍰提高標
準條例第二條，判決如主文。
中      華      民      國    九十二    年      四      月      十      日
                                      臺灣臺中地方法院刑事第三庭
                                          法  官    江奇峰
右正本證明與原本無異。
如不服本判決，應於判決送達後十日內向本院提出上訴狀，上訴於臺灣高等法院臺中
分院( 須附繕本 )。
                                          書記官
中      華      民      國    九十二    年      四      月      十      日
附錄本案論罪科刑法條：
臺灣地區與大陸地區人民關係條例第十五條
左列行為不得為之：
一  使大陸地區人民非法進入臺灣地區。
二  招攬臺灣地區人民未經許可使之進入大陸地區。
三  使大陸地區人民在臺灣地區從事未經許可或與許可目的不符之活動。
四  僱用或留用大陸地區人民在臺灣地區從事未經許可或與許可範圍不符之工作。
五  居間介紹他人為前款之行為。
臺灣地區與大陸地區人民關係條例第八十三條第一項
違反第十五條第四款或第五款規定者，處二年以下有期徒刑、拘役或科或併科新台幣
三十萬元以下罰金。


司法院資訊處製作；財團法人民間司法改革基金會備份。
